【裁判字號】    95,訴,1042
【裁判日期】    950811
【裁判案由】    毒品危害防制條例
【裁判全文】
臺灣彰化地方法院刑事判決              95年度訴字第1042號
公  訴  人  臺灣彰化地方法院檢察署檢察官
被      告  甲○○
                      弄8號
上列被告因毒品危害防制條例案件，經檢察官提起公訴（九十五
年度毒偵字第一八一二號），被告於準備程序中就被訴事實為有
罪之陳述，經告知簡式審判程序之旨，並聽取公訴人、被告之意
見後，由本院合議庭裁定由受命法官獨任進行簡式審判程序，判
決如下：
    主  文
甲○○連續施用第一級毒品，處有期徒刑捌月，扣案之第一級毒
品海洛因（驗餘淨重零點壹貳公克）沒收銷燬之，另扣案之供前
開第一級毒品海洛因包裝用之外包裝袋壹只沒收之。
    犯罪事實
一、甲○○前曾於民國八十六年九月一日，因違反麻醉藥品管理
    條例案件，經本院判處有期徒刑三月確定，後於八十六年十
    月二十九日易科罰金繳清執行完畢（於本案不構成累犯）。
    復因施用毒品案件，經本院以八十九年度毒聲字第一六五四
    號裁定送觀察、勒戒後，認無繼續施用毒品之傾向，於八十
    九年五月二十六日執行完畢出所，並由臺灣彰化地方法院檢
    察署檢察官於八十九年五月二十六日以八十九年度毒偵字第
    一六四二號為不起訴處分；後又因施用毒品案件，經本院以
    九十年度毒聲字第二八一號裁定送觀察、勒戒後，仍認無繼
    續施用毒品之傾向，於九十年八月七日執行完畢出所，並由
    臺灣彰化地方法院檢察署檢察官於九十年八月七日以九十年
    度毒偵緝字三九六、三九七、三九八號為不起訴處分（後又
    於九十一年間再因違反毒品危害防制條例案件，經臺灣南投
    地方法院於九十五年二月十日以九十四年度訴緝字第四五號
    判決判處應執行有期徒刑八月（施用第一級毒品六月、施用
    第二級毒品四月，二罪併定，後於九十五年三月六日確定）
    。竟仍不知警惕，復於觀察、勒戒執行完畢釋放後五年內，
    另基於施用第一級毒品海洛因之概括犯意，先後於九十五年
    四月二十四日下午一時許、九十五年四月二十四日下午五時
    ，在其臺中縣霧峰鄉○○路一０九二巷二十一號住處內，以
    將少許第一級毒品海洛因摻入香菸內再點火施用之方式，連
    續施用第一級毒品海洛因二次。嗣於九十五年四月二十五日
    下午五時五十五分，在彰化縣花壇鄉○○村○○路旁，因形
    跡可疑經警向前盤查時，發現車牌號碼三四一五－ＮＤ號自
    小客車內之洪政邦（所涉毒品案件，由檢察官另行偵辦中）
    手中持有之注射針筒一支，警員即示意甲○○、洪政邦二人
    下車受檢，詎甲○○不僅不依指示下車反駕駛自小客車加速
    逃離現場，後經警追至灣東路欄下時，並在一旁地上扣得甲
    ○○與洪政邦二人合資甫購得欲供施用之第一級毒品海洛因
    一包（驗餘淨重０點一二公克、空包裝重０點二九公克），
    另注射針筒一支則在洪政邦丟出車外後，因遺失而未扣案。
    而甲○○為警採集之尿液經送檢驗，其結果確呈嗎啡陽性反
    應。
二、案經彰化縣警察局彰化分局報請臺灣彰化地方法院檢察署檢
    察官偵查起訴。
    理  由
一、上揭連續施用第一級毒品海洛因二次之犯罪事實，業據被告
    甲○○於本院審理時坦承不諱，而被告於九十五年四月二十
    五日為警所採集之尿液經送檢驗，其結果確呈現嗎啡陽性反
    應，有詮昕科技股份有限公司濫用藥物尿液檢驗報告一紙附
    卷可稽，又扣案其與洪政邦所合資共同購買之不明藥物白色
    粉末一包經送請法務部調查局鑑定之結果，亦確含有毒品海
    洛因成分（驗餘淨重０點一二公克、空包裝重０點二九公克
    ），此亦有法務部調查局九十五年五月三十日調科壹字第一
    四００一二九四八號鑑定通知書一紙在卷可憑，則被告就其
    連續施用第一級毒品海洛因二次之自白核與事實相符，足堪
    採信。又被告前曾因施用毒品案件，經本院以八十九年度毒
    聲字第一六五四號裁定送觀察、勒戒後，認無繼續施用毒品
    之傾向，於八十九年五月二十六日執行完畢出所，並由臺灣
    彰化地方法院檢察署檢察官於八十九年五月二十六日以八十
    九年度毒偵字第一六四二號為不起訴處分；後又因施用毒品
    案件，經本院以九十年度毒聲字第二八一號裁定送觀察、勒
    戒後，仍認無繼續施用毒品之傾向，於九十年八月七日執行
    完畢出所，並由臺灣彰化地方法院檢察署檢察官於九十年八
    月七日以九十年度毒偵緝字三九六、三九七、三九八號為不
    起訴處分在案，故被告於觀察、勒戒執行完畢釋放後五年內
    ，再為施用第一級毒品之犯行，本件事證明確，被告施用第
    一級毒品海洛因之犯行洵堪認定。
二、查我國刑法於九十四年二月二日修正公布，九十五年七月一
    日施行（下稱新法；修正前刑法下稱舊法）後，依最高法院
    九十五年度第八次刑事庭會議決議之決議內容，有關新舊法
    之適用原則摘要如下：
  (一)新法第二條第一項之規定，係規範行為後法律變更所生新舊
    法律比較適用之準據法，於新法施行後，應適用新法第二條
    第一項之規定，為「從舊從輕」之比較。
  (二)基於罪刑法定原則及法律不溯及既往原則，行為之處罰，以
    行為時之法律有明文規定者為限，必行為時與行為後之法律
    均有處罰之規定，始有新法第二條第一項之適用。
  (三)比較時應就罪刑有關之共犯、未遂犯、想像競合犯、牽連犯
    、連續犯、結合犯，以及累犯加重、自首減輕暨其他法定加
    減原因（如身分加減）與加減例等一切情形，綜其全部罪刑
    之結果而為比較。
  (四)從刑附屬於主刑，除法律有特別規定者外，依主刑所適用之
    法律。
三、按海洛因係毒品危害防制條例所定之第一級毒品，不得非法
    施用。是被告施用第一級毒品海洛因之行為，核係犯毒品危
    害防制條例第十條第一項之施用第一級毒品罪。查被告為供
    施用第一級毒品而持有該級毒品之低度行為，應為施用之高
    度行為所吸收，不另論罪。又本件被告行為後，刑法關於連
    續犯之規定已有修正，依前揭最高法院九十五年度第八次刑
    事庭會議決議內容，應綜其全部罪刑之結果而為比較後，始
    得判斷應適用新法或舊法，經本院為如附表所示之比較後，
    認本件依刑法第二條第一項前段，就以下連續犯之適用，應
    依舊法。次查被告先後二次施用第一級毒品海洛因之犯行，
    時間緊接，觸犯構成要件相同之罪，顯係基於概括犯意反覆
    為之，為連續犯，應依修正前刑法第五十六條之規定，以一
    罪論，並加重其刑。爰審酌被告曾因施用毒品經送觀察、勒
    戒二次，而仍未知警惕又再犯本案之罪，足見其雖經觀察、
    勒戒治療程序，仍未徹底袪除施用毒品之惡習，猶再次施用
    ，致深陷毒癮而難以自拔，顯未能善體國家設置觀察、勒戒
    機構，協助毒品施用者戒除毒癮之良法美意，惟念及施用毒
    品本質上係戕害自身健康之行為，尚未嚴重破壞社會秩序或
    侵害他人權益，及其施用第一級毒品海洛因之期間長短、次
    數僅二次，犯罪之動機、目的、所生危害及犯罪後坦承犯行
    態度尚屬良好等一切情狀，量處如主文所示之刑，以示懲儆
    。
四、至扣案之第一級毒品海洛因（驗餘淨重０點一二公克）係屬
    第一級毒品，應依毒品危害防制條例第十八條第一項前段之
    規定沒收銷燬之。又扣案之供前開第一級毒品海洛因包裝用
    之外包裝袋一只，依前揭法務部調查局之鑑定報告記載（空
    包裝重０點二九公克），足認前開供第一級毒品海洛因包裝
    用之外包裝袋一只，係可與包裝內之毒品分離，而外包裝袋
    主要作用在於包裹毒品，防其裸露、潮濕，便於被告攜帶施
    用毒品，且屬被告所有，業據被告供承在卷，爰依刑法第三
    十八條第一項第二款之規定宣告沒收（最高法院九十三年度
    臺上字第二七四三號判決意旨參見），附此敘明。
據上論斷，應依刑事訴訟法第二百七十三條之一第一項、第二百
九十九條第一項前段，毒品危害防制條例第十條第一項、第二十
三條第二項、第十八條第一項前段，刑法第十一條、第二條第一
項前段、修正前刑法第五十六條、第三十八條第一項第二款，判
決如主文。
本案經檢察官洪英丰到庭執行職務。
中    華    民    國  九十五  年    八    月    十一  日
                  刑事第二庭    法  官  許旭聖
以上正本證明與原本無異。
如不服本判決，應於判決送達後十日內，向本院提出上訴狀（須
附繕本），上訴於臺灣高等法院臺中分院。
中    華    民    國  九十五  年    八    月    十一  日
                                書記官  黃幼華
附錄論罪科刑法條
毒品危害防制條例第十條第一項：
施用第一級毒品者，處六月以上五年以下有期徒刑。
附  表  ：
┌──┬─────┬─────────────────────────┐
│編號│修正事項  │  以各別修正事項討論新、舊法之比較適用            │
├──┼─────┼─────────────────────────┤
│ 一 │連續犯部分│被告行為後，刑法第五十六條連續犯之規定，業經刪除，│
│    │          │而本件被告全部行為均在舊法時期，雖裁判在新法時，惟│
│    │          │修正前刑法第五十六條有關連續犯之規定，係將反覆實施│
│    │          │之同類複數犯罪行為論以一罪，並得加重其刑至二分之一│
│    │          │。而修正後已刪除連續犯之規定，在實務上將視各種具體│
│    │          │犯罪類型，對於反覆實施之同類複數犯罪行為，或評價為│
│    │          │一罪，或評價為併罰之數罪（參照該條修法理由）。若評│
│    │          │價為數罪而分別科處，顯對被告更為不利，依刑法第二條│
│    │          │第一項前段之規定，自應適用修正前刑法第五十六條之規│
│    │          │定較有利於被告。                                  │
├──┴─────┴─────────────────────────┤
│總結：本案經綜合前開結果，認仍應適用舊法之規定。                    │
└──────────────────────────────────┘


司法院資訊處製作；財團法人民間司法改革基金會備份。
